【裁判字號】    98,訴,171
【裁判日期】    980722
【裁判案由】    違反槍砲彈藥刀械管制條例
【裁判全文】
臺灣新竹地方法院刑事判決               98年度訴字第171號
公  訴  人  臺灣新竹地方法院檢察署檢察官
被      告  甲○○
選任辯護人  林仲豪律師
            宋重和律師
上列被告因違反槍砲彈藥刀械管制條例案件，經檢察官提起公訴
（97年度偵字第7360號），本院判決如下：
    主  文
甲○○犯非法持有空氣槍罪，處有期徒刑壹年拾月，併科罰金新
臺幣肆萬元，罰金如易服勞役，以新臺幣壹仟元折算壹日。緩刑
參年。扣案之空氣槍壹枝（槍枝管制編號：000000000
0號）、鋼珠壹包、塑膠BB彈壹包及瓦斯鋼瓶貳拾肆瓶均沒收。
    事  實
一、甲○○明知具有殺傷力之空氣槍係屬槍砲彈藥刀械管制條例
    所列管之違禁物，非經主管機關之許可，不得擅自持有，竟
    基於非法持有槍枝之犯意，於民國89年間某日，在位於雲林
    縣斗六市○○路42號迪斯耐遙控玩具城，以新臺幣（下同）
    5000元之價格購得以小型高壓氣體鋼瓶內氣體為發射動力，
    經填裝適用之金屬彈丸發射後，其單位面積動能可達25焦耳
    ／平方公分，具有殺傷力之空氣槍1 支（槍枝管制編號0000
    000000號）（起訴書誤載為含彈匣）及供該槍枝使用之塑膠
    BB彈1 包、鋼珠1 包、瓦斯鋼瓶24瓶，自斯時起未經許可而
    放置於雲林縣斗南鎮○○路78號持有之，後因北上新竹工作
    ，便將上開空氣槍、塑膠BB彈1 包、鋼珠1 包、瓦斯鋼瓶24
    瓶放在不知情之其父廖泳瑞所有而交由甲○○使用之車牌號
    碼5123─JK號自用小客車內。嗣於97年10 月24 日22時許起
    ，甲○○駕駛上開自用小客車搭載不知情之友人黃國清一同
    前往新竹縣寶山鄉雙溪村某小吃店內飲酒，至翌日（25日）
    凌晨0 時許，由黃國清駕駛上述自用小客車搭載甲○○返家
    。旋於同日0 時50分許，行經新竹縣寶山鄉國道三號高速公
    路南向90公里900 公尺處，因黃國清不慎與邱聖文所駕駛牌
    號碼0898─TX號自用小客車發生擦撞（過失傷害部分未據告
    訴），經警據報到場處理而在該自用小客車副駕駛座腳踏板
    處，扣得上述具殺傷力之空氣槍1 支（槍枝管制編號000000
    0000號）、塑膠BB彈1 包、鋼珠1 包及瓦斯鋼瓶24瓶等物而
    查獲。
二、案經內政部警政署國道公路警察局第六警察隊報告臺灣新竹
    地方法院檢察署檢察官偵查起訴。
    理  由
一、上開事實，業據被告於本院審理中坦承不諱，並有搜索扣押
    筆錄、扣押物品目錄表等附卷可稽，此部分事實，可堪認定
    。而上開扣案之空氣槍（槍枝管制編號為0000000000 號）1
    支經送內政部警政署刑事警察局以檢視法、性能檢驗法、動
    能測試法鑑定後，鑑定結果認：「係氣體動力式槍枝，以小
    型高壓氣體鋼瓶內氣體為發射動力，經以金屬彈丸測試三次
    ，其中彈丸（直徑6.0mm 、重量0.88g） 最大發射速度為12
    8 公尺/ 秒，計算其動能為7.2 焦耳，換算其單位面積動能
    為25焦耳/ 平方公分」，此有內政部警政署刑事警察局97年
    12月16日刑鑑字第0970164810號槍彈鑑定書、照片（詳偵查
    卷第55頁至第59頁）等在卷可查。再依該鑑定書所附之殺傷
    力之相關數據所載：「一、殺傷力定義：依據司法院秘書長
    81.6.11 秘台廳（二）字第06985 號含釋示：殺傷力的標準
    為在具有威力的適當距離，以彈丸可穿入人體皮肉層之動能
    為基準。二、殺傷力之相關數據：（一）依日本科學警察之
    研究結果，彈丸單位面積動能達20焦耳／平方公分，則足以
    穿透人體皮肉層。（二）本局對活豬作射擊測試結果，彈丸
    單位面積動能達24焦耳／平方公分，則足以穿入豬隻皮肉層
    。（三）美國軍醫總署定義：彈丸撞擊動能達58呎磅（約為
    78.6焦耳），則足以使人喪失戰鬥能力。」，而上開空氣槍
    經試射結果，即彈丸單位面積動能為25焦耳，已達足以穿入
    人體皮肉層之20焦耳／平方公分，堪認該扣案之空氣槍1 枝
    確具有殺傷力甚明，此外，復有該空氣槍1 枝及塑膠BB彈1
    包、鋼珠1 包及瓦斯鋼瓶24瓶扣案可佐，是該空氣槍係屬槍
    砲彈藥刀械管制條例第4 條第1 項第1 款所規定之空氣槍，
    為槍砲彈藥刀械管制條例所規定之未經中央主管機關許可，
    不得非法持有之物，實臻明確，是被告之任意性自白顯與事
    實相符。本案事證明確，被告犯行堪以認定，應予依法論科
    。
二、核被告甲○○所為，係犯槍砲彈藥刀械管制條例第8 條第4
    項之未經許可持有空氣槍罪。又本件被告持有空氣槍之行為
    ，固無足取，惟其持有空氣槍之期間，並未持以犯他罪，且
    於本案審理中業已坦承犯行，顯具有悔意，且參酌扣案空氣
    槍經鑑識人員鑑定結果：測得其單位面積動能為25焦耳/ 平
    方公分，與一般所見具有殺傷力槍枝之單位面積動能相較，
    被告之犯罪情節顯較輕微，尚非重大，且輔以被告前服役時
    曾被判定智能不足，此有台灣省雲林縣斗南鎮役男複檢處理
    判定體位結果通知書1 紙及免役證明書（見本院卷），足見
    被告思慮能力較常人低，倘處以上開罪名最輕本刑，與其犯
    罪情節相較，猶嫌過重，顯為情輕法重，被告本案犯罪既有
    前開顯可憫恕之處，爰依刑法第59條之規定減輕其刑。爰審
    酌被告因年輕識淺、一時好奇持有空氣槍之犯罪動機、目的
    、情節，雖未持以犯案，然對於社會治安及人身安全所造成
    潛在之危害甚鉅，惟念其犯後坦承犯行，態度良好等一切情
    狀，量處如主文所示之刑，罰金刑部分併宣告易服勞役標準
    。另被告未曾受有期徒刑以上刑之宣告，有臺灣高等法院被
    告前案紀錄表在卷可稽，且被告亦已於本院審理中坦白承認
    本案犯行，並勇於接受處罰，本院信被告經此教訓當知所警
    惕而無再犯之虞，另輔以被告雙親分別為輕度肢障及中度肢
    障，且被告已婚有二名年幼子女待撫養，此分別有中華民國
    身心障礙手冊2 紙及全戶戶籍資料等在卷可稽（見本院卷）
    ，本院綜合上開被告素行、犯罪情節、犯後態度及被告家庭
    狀況等因素，認對其所宣告之刑，以暫不執行為適當，爰予
    宣告緩刑3 年。
三、扣案之空氣槍1 枝（槍枝管制編號為0000000000號），為違
    禁物，應依刑法第38條第1 項第1 款之規定，宣告沒收之。
    另扣案之塑膠BB彈1 包、鋼珠1 包及瓦斯鋼瓶24瓶，係被告
    所有而供空氣槍所使用之物，屬供犯罪所用之物，爰依刑法
    第38條第1 項第2 款規定，予以宣告沒收。
四、據上論斷，應依刑事訴訟法第299 條第1 項前段，槍砲彈藥
    刀械管制條例第8 條第4 項，刑法第11條前段、第59條、第
    42條第3 項、第38條第1 項第1 款、第2 款、第74條第1 項
    第1 款，判決如主文。
本案經檢察官黃秋婷到庭執行職務。
中    華    民    國    98    年    7     月    22    日
                  刑事第二庭  審判長法  官  彭政章
                                    法  官  蔡川富
                                    法  官  李毓華
以上正本證明與原本無異。
如不服本判決應於收受本判決後10日內向本院提出上訴書狀，上
訴書狀應敘述具體理由。上訴書狀未敘述上訴理由者，應於上訴
期間屆滿後20日內補提理由書狀於本院 (均須按他造當事人之人
數附繕本 )「切勿逕送上級法院」。
中    華    民    國    98    年    7     月    22    日
                                    書記官  陳美利
附錄本案論罪科刑法條：
槍砲彈藥刀械管制條例第8條
未經許可，製造、販賣或運輸鋼筆槍、瓦斯槍、麻醉槍、獵槍、
空氣槍或第4條第1項第1款所定其他可發射金屬或子彈具有殺傷
力之各式槍砲者，處無期徒刑或5年以上有期徒刑，併科新臺幣
1千萬元以下罰金。
未經許可，轉讓、出租或出借前項所列槍枝者，處5年以上有期
徒刑，併科新臺幣1千萬元以下罰金。
意圖供自己或他人犯罪之用，而犯前二項之罪者，處無期徒刑或
7年以上有期徒刑，併科新臺幣1千萬元以下罰金。
未經許可，持有、寄藏或意圖販賣而陳列第1項所列槍枝者，處3
年以上10年以下有期徒刑，併科新臺幣700萬元以下罰金。
第1項至第3項之未遂犯罰之。


司法院資訊處製作；財團法人民間司法改革基金會備份。
